【裁判字號】    98,交聲,730
【裁判日期】    980716
【裁判案由】    交管條例聲異
【裁判全文】
臺灣板橋地方法院交通事件裁定         98年度交聲字第730號
原處分機關  交通部公路總局臺北區監理所
異  議  人
即受處分人  甲○○
上列受處分人因違反道路交通管理處罰條例案件，對於交通部公
路總局臺北區監理所於民國98年3 月20日所為之裁決（原處分案
號：北監自裁字第裁40-RB0000000號）聲明異議，本院裁定如下
：
        主  文
異議駁回。
        理  由
一、原處分機關略以：受處分人甲○○於民國97年11月28日11時
    許，駕駛車牌號碼7126-KH 號自用一般小客車，行經最高速
    限50公里之台二線大武崙段，以時速67公里之速度行駛，超
    速17公里（即超過規定之最高時速未滿20公里），並經基隆
    市警察局第四分局警備隊警員以基警交字第RB0000000 號舉
    發違反道路交通管理事件通知單（下稱舉發通知單）攔停舉
    發，嗣經交通部公路總局臺北區監理所於98年3 月20日以北
    監自裁字第裁40-RB0000000號違反道路交通管理事件裁決書
    ，依道路交通管理處罰條例第40條、第63條第1 項第1款 （
    原裁決書漏載第1 項第1 款）之規定，裁處異議人罰鍰新臺
    幣（下同）2,200 元，並記違規點數1 點等語。
二、聲明異議意旨略以：異議人甲○○之申訴案件，雖據原舉發
    單位函覆表示有告知異議人車牌號碼7126-KH 號車輛之違規
    行為及法規，並將測速結果交予異議人觀視，惟異議人當時
    因有急事，並未了解舉發程序亦未觀視測速結果，之後發覺
    警員執行程序不合法，為此，爰依法聲明異議云云。
三、按行車速度，依速限標誌或標線之規定，無速限標誌或標線
    者，行車時速不得超過50公里；而汽車駕駛人，行車速度，
    超過規定之最高時速，除行車速度超過規定之最高時速60公
    里以上外，處1,200 元以上2,400 元以下罰鍰，並記違規點
    數1 點，道路交通安全規則第93條第1 項第1 款及道路交通
    管理處罰條例第40條、第63條第1 項第1 款分別定有明文。
四、經查：訊據異議人即受處分人甲○○固不否認於97年11月28
    日11時許駕駛車牌號碼7126-KH 號自用一般小客車，行經在
    台二線大武崙段超速且為警攔停之事實，惟仍以前揭情詞置
    辯，然查：
  (一)本件異議人甲○○於上開時、地，駕駛車牌號碼7126-KH
      號自用一般小客車，行經在台二線大武崙段，以時速67公
      里（超速17公里）超速行駛一節，已據證人即當時舉發本
      違規事件之基隆市警察局第四分局警備隊警員乙○○於本
      院到庭具結證稱：是我於前揭時、地舉發異議人駕駛車牌
      號碼7126-KH 號車輛之上開違規事實；當時我們是取締違
      規勤務，我是在大武崙段，以測速儀器取締，而且在該路
      段的路旁有「前有測速照相」速限50公里的標誌，我們執
      行是以測速槍測時速65公里以上才會攔停，我們是以測速
      器前方200 公尺，比較靠外側車道的車輛我們才加以攔停
      ，以避免執行上的危險，這件我們也有測速，也有證書（
      庭呈測速儀器合格證書），我們發現異議人超速，才將異
      議人攔停，我們有告知異議人其違規事實，也有把測速儀
      器的速度給異議人看，然後才製單；我們有將測速結果給
      異議人看，不會隨便開單，我們使用的測速儀器是拿在手
      上，是一個小型的測速器，測速的數字會在手上的儀器上
      面顯示，攔停下來之後，我們就會把手上的測速儀器所顯
      示的數字給違規人看；違規人在駕駛座就可以看到，我們
      一般都會請駕駛人先熄火後並出示證件，有些駕駛人會反
      映叫我們直接製單舉發而不想下車，我們還是告知違規事
      實，讓駕駛人看舉發通知單上所載之數值及法條，並將舉
      發通知單交付予駕駛人；本件舉發通知單是我製單，我們
      有一個橡皮章，於攔到時，蓋上「本測試值當場即與測試
      人觀看無誤」，再填製舉發通知單後，才交給違規駕駛人
      ；當時異議人未帶證件，異議人所說的勸導單，其實我們
      也可以開立舉發通知單，但是我記得當時異議人的態度很
      配合，所以我只是勸導異議人下次要帶證件；異議人有下
      車看測速的數字及簽收舉發通知單，因為我有詢問異議人
      其學歷及是否識字，並且向異議人說明違規的事實及製單
      內容，並請異議人確認、簽名等語明確（詳本院98年6 月
      24日訊問筆錄）。是以本件舉發警員乙○○已到庭就雷達
      測速儀器之使用情形及警方執行相關勤務之方式結證明確
      在卷，並提出經濟部標準檢驗局雷射測速儀器檢定合格證
      書及照片數幀為佐，足見證人所述並非無據，且異議人亦
      未提出執勤警員之舉發確屬不實之相關證據以供本院調查
      ，本院自難僅憑異議人之片面指述，即遽認本件有何違法
      取締之情形。再衡諸證人乙○○警員與異議人間，不僅未
      有任何怨隙，且係毫不相識之人，衡情證人應無設詞攀誣
      ，或虛構違規事實以陷害異議人之道理。況警員執行公務
      時，本身即受有行政懲處責任之監督，且其到庭具結作證
      ，更係以刑事責任擔保其證言之真實性，故證人乙○○警
      員之上開證述內容，以及其所紀錄舉發之前揭違規事實，
      應堪採信。
  (二)此外，復有基隆市警察局97年11月28日基警交字第RB0000
      000 號舉發通知單、交通部公路總局臺北區監理所於98年
      3 月20日北監自裁字第裁40-RB0000000號違反道路交通管
      理事件裁決書、違規查詢報表、基隆市警察局第四分局98
      年2 月18日基警四分五字第0980401379號函、經濟部標準
      檢驗局雷射測速儀檢定合格證書影本各1 紙及照片2 幀等
      件在卷可稽，是異議人甲○○於前揭時、地，確有超速行
      駛之違規事實，堪以認定。
五、綜上所述，異議人甲○○駕駛之上開自用小客車於前揭時、
    地確有超過規定之最高時速行駛之違規行為，堪以認定，異
    議人上開所辯尚無足採。從而，原處分機關依道路交通管理
    處罰條例第40條，並參酌違反道路交通管理事件統一裁罰基
    準表之規定，裁處異議人罰鍰2,200元，並依同條例第63 條
    第1 項第1 款（原處分機關漏載第1 項第1 款）之規定記違
    規點數1 點，核無違誤，從而，異議人之異議為無理由，應
    予駁回。
六、據上論斷，應依道路交通案件處理辦法第19條，裁定如主文
    。
中    華    民    國    98    年    7     月    16    日
                  交通法庭   法  官  許映鈞
以上正本證明與原本無異。
如不服本裁定應於送達後5日內向本院提出抗告狀。
                              書記官  范煥堂
中    華    民    國    98    年    7     月    16    日


司法院資訊處製作；財團法人民間司法改革基金會備份。
